臺灣南投地方法院刑事判決
  111年度訴字第364號
公  訴  人  臺灣南投地方檢察署檢察官 
被      告  馮德明




            TRAN  NGUYEN  NGOC（中文姓名：陳原玉)




上列被告等因違反森林法案件，經檢察官提起公訴（111年度偵
字第4889號），因被告於準備程序中對起訴事實為有罪之陳述，
經告以簡式審判程序之旨，並聽取當事人意見後，合議庭裁定由
受命法官獨任進行簡式審判程序，判決如下：
    主      文
馮德明犯森林法第五十二條第三項、第一項第一款、第四款、第
六款之竊取森林主產物貴重木罪，處有期徒刑壹年壹月，併科罰
金新臺幣柒佰貳拾萬元，罰金如易服勞役，以罰金總額與壹年之
日數比例折算。附表編號1所示之物沒收。
TRAN  NGUYEN  NGOC犯森林法第五十二條第三項、第一項第一款
、第四款、第六款之竊取森林主產物貴重木罪，處有期徒刑壹年
肆月，併科罰金新臺幣捌佰萬元，罰金如易服勞役，以罰金總額
與壹年之日數比例折算。附表編號2至3所示之物均沒收。並於刑
之執行完畢或赦免後，驅逐出境。
    事實及理由
一、犯罪事實：TRAN　NGUYEN　NGOC（中文姓名：陳原玉）知悉
    行政院農業委員會林務局南投林區管理處（下稱南投林管處）編
    定管理之國有林地且為保安林，未經許可不得擅自砍伐、搬運林
    地內之竹木及餘留之根株、殘材；馮德明依其一般社會生活
    經驗，應可預見在凌晨至南投縣仁愛鄉大安路尖台林道500
    公尺處搭載陳原玉下山，所載運之物品可能為竊自國有林地
    內之森林主產物貴重木，然縱使以車輛搭載陳原玉等人所竊
    取之森林主產物貴重木下山，仍不違反其本意之不確定故意
    ，馮德明與陳原玉、真實姓名年籍不詳之「阿小」等成年人，
    基於於保安林內結夥2人以上，以車輛搬運贓物，竊取森林主
    產物貴重木之犯意聯絡，由真實姓名年籍不詳之人以LINE與
    持用附表編號1所示手機之馮德明聯繫，約定以新臺幣（下
    同）2,000元之代價，上山載運物品，馮德明乃於民國111年7
    月21日3時許自南投縣○○鎮○○○000號之住處，駕駛其名下車牌
    號碼0000-00號自用小客貨車出發，於111年7月21日4時許，抵
    達南投縣仁愛鄉大安路尖台林道500公尺處，由「阿小」及其
    他成年人將紅檜樹瘤17塊、紅檜角材4塊、扁柏樹瘤8塊、扁
    柏角材5塊及背包5個搬至上開自用小客貨車，且由陳原玉在
    旁把風，再由馮德明駕駛該自用小客貨車搭載陳原玉並運送
    上開貴重木離去，行駛約5分鐘後，於111年7月21日4時27分，
    在南投縣仁愛鄉大安路奧萬大聯外道路3.5公里處，為警攔查扣
    得前開貴重木共34塊（總重122.676公斤）等物，而查悉上
    情。
二、證據名稱：
　　㈠被告馮德明、陳原玉於警詢、偵訊及本院審理時之自白。
　　㈡證人陳明豪於警詢時之證述。
　　㈢員警職務報告、內政部警政署保安警察第七總隊搜索扣押
      筆錄暨扣押物品目錄表、自願受搜索同意書、數位記錄勘
      查採證同意書、內政部警政署保安警察第七總隊搜索扣押
      筆錄暨扣押物品目錄表、車輛詳細資料報表、贓物認領保
      管單、森林主產物材積表、現場暨扣押物品照片、內政部
      警政署保安警察第七總隊第六大隊扣押物品清單、森林被
      害告訴書、國有林產物處分價金查定書、南投林管處111
      年9月22日投政字第1114109868號函暨函附資料。
　　㈣又本案依卷內證據尚難認被告馮德明有與被告陳原玉、「
      阿小」等人於事前謀議如何竊取前開貴重木、或被告馮德
      明明知被告陳原玉、「阿小」等人竊取前開貴重木，惟於
      保安林結夥2人以上，使用車輛搬運贓物竊取前開貴重木
      之犯行，各階段均需有人分工，方能遂行竊取前開貴重木
      之犯罪目的。而查，被告於偵訊時自陳：其接獲聯繫於11
      1年7月21日4時許至南投縣仁愛鄉大安路尖台林道500公尺
      處載東西等語（見偵卷第22頁），且被告於本院審理時亦
      自陳其之前從事計程車司機等語（見本院卷第109頁），
      是依被告前開所述，其載運之地點屬山區，且時間係凌晨
      時分，依其載客經驗、時間等一切客觀情狀，被告馮德明
      應已可對其載運之物品可能係竊取之森林主產物貴重木有
      懷疑而有所預見，然其為賺取車資竟仍開車載送之，故其
      主觀上應至少有容任縱係竊取森林主產物貴重木，使用車
      輛搬運贓物亦無謂之不確定故意甚明。從而，堪認被告馮
      德明、陳原玉及「阿小」等人所為，均係在共同竊取森林
      主產物貴重木意思範圍內，各自分擔犯罪行為之一部，相
      互利用他人之行為，以達其犯罪之目的，渠等相互之間顯
      有犯意聯絡及行為分擔甚明，被告馮德明自難辭共同正犯
      之罪責。　
三、查本案被害地點屬1624號水源涵養保安林地，且臺灣扁柏、
    紅檜屬貴重木，有森林被害告訴書、南投林管處111年9月22
    日投政字第1114109868號函暨函附資料在卷可證。又被告馮
    德明以前開車輛載運前開貴重木及被告陳原玉下山，而前開
    貴重木總重122.676公斤，重量非輕，顯見前開車輛非僅作
    為代步之用，而係為搬運贓物使用車輛。是核被告馮德明、
    陳原玉所為，均係犯森林法第52條第3項、第1項第1款、第4
    款、第6款之於保安林結夥2人以上為搬運贓物使用車輛竊取
    森林主產物貴重木罪，並均應依森林法第52條第3項加重其
    刑。至公訴意旨雖漏未論及被告2人尚該當森林法第52條第1
    項第1款之加重要件，然因基本社會事實同一，並經本院於
    審理時諭知罪名，是對被告2人防禦權之行使無實質上之妨
    礙，且此部分僅涉及加重條件之增減，故無變更起訴法條之
    必要。又被告馮德明、陳原玉與真實姓名年籍不詳之「阿小」
    等人間，就本案犯行，有犯意聯絡、行為分擔，為共同正犯
    。
四、本院審酌被告馮德明、陳原玉本案犯行，侵害我國森林保育
    及國土保安，惟念及被告2人前均未曾因違反森林法案件經
    法院論罪科刑，且被告2人犯後終知坦承犯行，本案遭竊之
    貴重木共34塊（總重122.676公斤、價值總計717,014元），
    亦經管理機關領回，有贓物認領保管單、森林被害告訴書、
    國有林產物處分價金查定書在卷可參，及被告2人本案犯罪
    參與分工程度、被告馮德明於本院審理時自陳國小畢業、之
    前開計程車，現從事回收工作；被告陳原玉於本院審理時自
    陳高中畢業、從事臨時工等一切情狀，分別量處如主文所示
    之刑，並就罰金部分均諭知易服勞役之折算標準。
五、外國人受有期徒刑以上刑之宣告者，得於刑之執行完畢或赦
    免後，驅逐出境，刑法第95條定有明文。查被告陳原玉為逃
    逸之越南籍外籍勞工，有居留資料查詢明細在卷可參（見警
    卷第10-11頁），其於逃逸期間，竟為本案犯行而受本件有
    期徒刑以上刑之宣告，對我國森林資源保育之戕害匪淺，是
    本院認其不宜繼續居留國內，於刑之執行完畢或赦免後，有
    驅逐出境之必要，故依刑法第95條規定，併諭知被告陳原玉
    於刑之執行完畢或赦免後，驅逐出境。
六、扣案如附表所示之物，均係供本案犯罪所用之物，又附表編
    號1所示之物為被告馮德明所有，而被告陳原玉對附表編號2
    至3所示之物具有實際支配權等情，業據被告2人於警詢、偵
    訊及本院審理時自陳在卷（見警卷第5、27頁、偵卷第20、2
    2頁、本院卷第108頁），並有保安警察第七總隊第六大隊南
    投分隊扣押物品目錄表、現場照片在卷可參（見警卷第25、
    46、54-56頁），故依森林法第52條第5項規定，分別於各被
    告罪刑項下宣告沒收。至扣案之車牌號碼0000-00號自用小
    客貨車，雖係被告馮德明所有並供本案犯罪所用之物，然本
    院審酌本案犯罪情節，及前開車輛具有相當價值，亦非專供
    犯罪所用之物等情，認為若予以宣告沒收，尚屬過苛，故依
    刑法第38條之2第2項規定，不予宣告沒收。又被告2人均稱
    未取得報酬（見警卷第28頁、本院卷第31頁），且卷內亦無
    證據足以證明被告2人有取得報酬，是無從予以沒收或追徵
    。
七、依刑事訴訟法第273條之1、第299條第1項前段、第310條之2
    、第454條，判決如主文。
八、如不服本件判決，得自收受送達之日起20日內，向本院提起
    上訴狀（須附繕本）。
本案由檢察官王元隆提起公訴，檢察官石光哲到庭執行職務。
中　　華　　民　　國　　111 　年　　10　　月　　18　　日
               　 刑事第二庭  法　官　蔡霈蓁
以上正本與原本無異。
如不服本判決應於收受送達後20日內向本院提出上訴書狀，並應
敘述具體理由；其未敘述上訴理由者，應於上訴期間屆滿後20日
內向本院補提理由書（均須按他造當事人之人數附繕本）「切勿
逕送上級法院」。
告訴人或被害人如對於本判決不服者，應具備理由請求檢察官上
訴，其上訴期間之計算係以檢察官收受判決正本之日期為準。
                              書記官  郭勝華
中　　華　　民　　國　　111 　年　　10　　月　　18　　日
附錄本案論罪科刑法條:
森林法第52條
犯第50條第1項、第2項之罪而有下列情形之一者，處1年以上7年
以下有期徒刑，併科新臺幣1百萬元以上2千萬元以下罰金：
一、於保安林犯之。
二、依機關之委託或其他契約，有保護森林義務之人犯之。
三、於行使林產物採取權時犯之。
四、結夥二人以上或僱使他人犯之。
五、以贓物為原料，製造木炭、松節油、其他物品或培植菇類。
六、為搬運贓物，使用牲口、船舶、車輛，或有搬運造材之設備
    。
七、掘採、毀壞、燒燬或隱蔽根株，以圖罪跡之湮滅。
八、以贓物燃料，使用於礦物之採取，精製石灰、磚、瓦或其他
    物品之製造。
九、以砍伐、鋸切、挖掘或其他方式，破壞生立木之生長。
前項未遂犯罰之。
第1項森林主產物為貴重木者，加重其刑至二分之一。
前項貴重木之樹種，指具高經濟或生態價值，並經中央主管機關
公告之樹種。
犯本條之罪者，其供犯罪所用、犯罪預備之物或犯罪所生之物，
不問屬於犯罪行為人與否，沒收之。
第50條及本條所列刑事案件之被告或犯罪嫌疑人，於偵查中供述
與該案案情有重要關係之待證事項或其他正犯或共犯之犯罪事證
，因而使檢察官得以追訴該案之其他正犯或共犯者，以經檢察官
事先同意者為限，就其因供述所涉之犯罪，減輕或免除其刑。

附表：
編號 物品名稱 1 OPPO手機（含0000000000號SIM卡1張）1支 2 iPhone 11手機1支 3 背包5個